【裁判字號】    89,訴,298
【裁判日期】    890331
【裁判案由】    毒品危害防制條例
【裁判全文】
臺灣臺北地方法院刑事判決                          八十九年度訴字第二九八號
    公  訴  人  臺灣臺北地方法院檢察署檢察官
    被      告  乙○○
右列被告因違反毒品危害防制條例案件，經檢察官提起公訴（八十八度偵字第二六一
六七號），本院判決如左：
    主      文
乙○○連續幫助施用第二級毒品，處有期徒刑肆月，如易科罰金，以參佰元折算壹日
。
扣案之第二級毒品安非他命淨重壹公克沒收銷燬之。
    事      實
一、乙○○於自己施用毒品之犯意外，另基於幫助成年人甲○○（甲○○施用毒品部
    分另由檢察官依法辦理）施用第二級毒品安非他命之概括犯意，於民國八十八年
    六月間某日起至同年十一月二十五日止，連續多次受甲○○之託，代甲○○購入
    第二級毒品安非他命；每次乙○○為甲○○代購價值約新台幣（下同）二千元之
    第二級毒品安非他命後，即在台北市○○路、新生南路口附近等地，將其代購取
    得之安非他命交付委託人甲○○施用（所有權自始歸屬委託人，乙○○無移轉所
    以權之意思），幫助甲○○施用第二級毒品安非他命。嗣於八十八年十一月二十
    九日晚間十一時許，經警在台北市○○區○○街四十八巷十四號六樓查獲甲○○
    ，扣得乙○○代購交付甲○○施用剩餘之安非他命淨重零點七公克（另案由檢察
    官處理），並供出上情，始循線於同年月三十日上午一時三十分許在台北市大安
    區○○○路○段五十六巷十一號之二查獲乙○○，並扣得乙○○持有之第二級毒
    品安非他命淨重一公克，及供其自己施用毒品之吸食器一只、分裝袋三個。
二、案經台北市政府警察局中山分局報請台灣台北地方法院檢察署檢察官偵查起訴。
    理      由
一、右揭事實，業據被告乙○○於檢察官初訊時及本院審理期日坦承不諱（偵查卷第
    四十四、四十五頁、本院八十九年三月十六日審判筆錄參照），與證人甲○○於
    偵審中所述情節相符，並經證人甲○○於本院審理時具結擔保其陳述之真實性，
    且有事實欄所示之第二級毒品安非他命扣案可資佐證。綜上所述，依證人甲○○
    所為與被告自白內容相符之陳述，已足資擔保被告於審理中所為前開任意性自白
    具有相當程度之真實性，是被告幫助甲○○施用第二級毒品之事證明確，其犯行
    堪以認定。
二、八十七年五月二十日公佈修正之毒品危害防制條例第二條第一項第二款明定安非
    他命為第二級毒品；被告乙○○基於幫助施用第二級毒品之犯意，受甲○○之託
    ，為甲○○代購毒品安非他命供之施用，核其所為，係幫助犯毒品危害防制條例
    第十條第二項之幫助施用第二級毒品罪；被告代購毒品幫助施用前後持有毒品之
    低度行為為其幫助施用毒品之高度行為吸收，不另論罪。按「轉讓」與「受託代
    買」之區別，在於前者有移轉物之所有權之意思；而後者之所有權則自始歸屬於
    委託人，受託代買之人僅係替委託人持有，其將毒品交付委託人，乃受託代買之
    當然結果，其間並無移轉所以權之意思。查本件被告受甲○○之託代為購買安非
    他命供其施用，該安非他命之所有權自始即歸屬於委託人甲○○，被告僅係替甲
    ○○持有，其之所以將安非他命交付甲○○，乃受託代買之當然結果，其間並無
    移轉所有權之意，自非轉讓行為（最高法院八十五年度台上字第四四七○號判決
    參照）；公訴人認被告受託代買後將安非他命交付甲○○之行為，係涉犯轉讓毒
    品罪嫌，容有未洽；且檢察官起訴被告連續交付第二級毒品安非他命予甲○○之
    基本社會事實相同，本院自應變更起訴法條審判。又被告雖另涉施用毒品犯嫌，
    經檢察官依法聲請觀察勒戒，惟本案係被告基於幫助他人施用毒品之意思而為之
    代購毒品、幫助施用犯行，其行為與被告自己施用毒品之犯行間，行為手段互異
    ，顯係另行起意而為之，自難認本件幫助施用行為與被告自己施用毒品之犯行間
    ，有何連續犯之裁判上一罪關係，亦此說明。被告先後多次犯行之時間緊接，犯
    意概括，所犯構成要件相同，為連續犯，依法以一罪論，並加重其刑。又被告受
    友人甲○○之託，幫助其施用毒品，為從犯，依刑法第三十條第二項之規定，按
    正犯之刑減輕之。並依刑法第七十一條第一項之規定，先加重後減輕之。爰審酌
    被告代他人購買安非他命而幫助施用具成癮性、濫用性及社會危害性之毒品，有
    害社會人力資源之健全，惟其係受友人之要求始為本件犯行，且犯罪後均坦承犯
    罪事實，犯後態度良好，及其行為手段、情節輕重等一切情狀，量處如主文所示
    之刑，並諭知易科罰金之折算標準。
三、扣案之安非他命淨重壹公克係被告持有之第二級毒品，業據被告供承在卷，不問
    屬於犯人與否，均依毒品危害防制條例第十八條第一項前段規定，諭知沒收銷燬
    之；至扣案之吸食器一只及分裝袋三個，係供被告自己施用毒品之物，並非專供
    本件幫助他人施用毒品犯罪所用之物，不於本案宣告沒收，附此說明
據上論斷，應依刑事訴訟法第二百九十九條第一項前段、第三百條，毒品危害防治條
例第十條第二項、第十八條第一項前段，刑法第十一條、第五十六條、第三十條、第
四十一條，罰金罰鍰提高標準條例第二條，判決如主文。
本案經檢察官黃玉垣到庭執行職務
中      華      民      國    八十九    年      三      月    三十一    日
          臺灣臺北地方法院刑事第八庭
                                          法  官  朱  瑞  娟
右正本證明與原本無異
如不服本判決，應於判決送達後十日內，向本院提出上訴狀
                                          書記官  葉  金  發
中      華      民      國    八十九    年      四      月      七      日
附錄本案論罪科刑法條全文：
毒品危害防制條例第十條
施用第一級毒品者，處六月以上五年以下有期徒刑。
施用第二級毒品者，處三年以下有期徒刑。


司法院資訊處製作；財團法人民間司法改革基金會備份。
